最高法院刑事判決　　　　　　　　　　　　　　　九十三年度台上字第五一七九號
　　上　 訴　 人　台灣高等法院台南分院檢察署檢察官
　　上訴人即被告　乙○○
　　　　　　　　　甲○○
右上訴人等因被告等違反毒品危害防制條例等罪案件，不服台灣高等法院台南分院中
華民國九十三年七月二十日第二審判決（九十三年度上訴字第二八八號，起訴案號：
台灣台南地方法院檢察署九十二年度偵字第五四九四、七二八０號），提起上訴，本
院判決如左：
    主  文
原判決撤銷，發回台灣高等法院台南分院。
    理  由
本件原判決認定：
(一)、上訴人（被告）乙○○、甲○○係男女朋友關係，平日除同居在高雄市鹽埕區○
    ○○路三九五號三樓之一，另由甲○○出面承租位在高雄市○○街八十號六樓之
    四之房屋放置物品。乙○○與甲○○二人均明知海洛因係毒品危害防制條例第二
    條所定之第一級毒品，不得非法販賣、持有，竟於不詳時、地取得第一級毒品海
    洛因，且共同基於意圖營利販賣第一級毒品海洛因之犯意聯絡，以乙○○所有0
    000000000號行動電話作為聯絡工具，於民國九十二年五月六日下午六
    時四分許，先由吸毒者林登琪撥打其所有之0000000000號行動電話予
    乙○○約定欲購買之毒品海洛因之數量及價格後，旋由乙○○於當日晚上六時五
    分許，以上開電話撥打甲○○所使用之0000000000號行動電話，以密
    語告知甲○○，使其知悉林登琪欲購買新台幣（下同）七千元之毒品海洛因，並
    指示甲○○於林登琪到達後，依約交付價值七千元之毒品海洛因予林登琪，又因
    甲○○與林登琪並不認識且未曾謀面，乙○○遂陸續以上開電話與甲○○聯絡，
    告知林登琪係穿著有「花格子」之衣服者，用以確定林登琪其人之身分。嗣當晚
    七時十分許，林登琪抵達乙○○與甲○○同住之建國四路三九五號三樓之一住處
    樓下時，旋由甲○○將內藏有海洛因之香菸捲管一支交付予林登琪收受，計得款
    七千元。
(二)、乙○○於不詳時、地，取得第二級毒品安非他命而非法持有之，除部分供其自身
    施用外，其餘則基於意圖營利販賣之犯意而持有，並將意圖營利販賣而持有之第
    一級毒品海洛因、第二級毒品安非他命放置在上開高雄市○○街八十號六樓之四
    之租屋處。
(三)、乙○○明知未經許可，不得持有槍枝及子彈，竟於不詳時間、地點，自不詳之人
    處，取得如原判決附表貳所示之槍枝及子彈後持有之。嗣於九十二年五月八日上
    午十一時許，由台灣台南地方法院檢察署檢察官指揮警員持台灣高雄地方法院核
    發之搜索票，前往高雄市鹽埕區○○○路三九五號三樓之一搜索時，當場在該處
    房間內扣得第二級毒品安非他命一小包（毛重三八點二公克）、電子磅秤一台、
    夾鏈袋一大包及鑰匙一副後，復經甲○○之同意，持上開鑰匙帶同警員前往高雄
    市○○街八十號六樓之四搜索，扣得如原判決附表貳所示之槍枝、子彈及原判決
    附表壹所示之擦槍工具三組、安非他命二包（合計毛重九六七點二公克）、海洛
    因五包（合計淨重一八八點零四公克、包裝袋共重五公克）、電子磅秤兩台、夾
    鏈袋一大包、研磨器一組、不明藥丸八瓶及契約書一本等情。
因而撤銷第一審關於乙○○、甲○○共同販賣第一級毒品部分之判決，改判仍論處乙
○○、甲○○共同販賣第一級毒品罪刑。並維持第一審關於論處乙○○意圖販賣而持
有第二級毒品及未經許可，持有手槍等罪刑部分之判決，駁回乙○○在第二審關於該
二罪部分之上訴，固非無見。
惟查：(一)、審理事實之法院，對於案內與待證事實有重要關係，而屬依法應予調查之
證據，如未依法調查或雖已調查而未調查明白，即與證據未經調查無異，如率行判決
，其判決當然為違背法令。又販賣毒品罪，以行為人有營利之目的意思，而販入或賣
出毒品或二者兼而有之之行為者，為其構成要件。並不以販入後復行售出為必要，如
本於營利之意圖而販入，其販賣罪即屬成立，縱令其販入時，並具有非法施用之意圖
，亦不影響其同時存有出售營利之意圖，仍無解於非法販賣既遂罪之成立。卷附乙○
○之呈報狀自白稱伊於九十二年四月下旬以低價向綽號「昌仔」購買約二百克之第一
級毒品海洛因及約一公斤之第二級毒品安非他命，並免費收受電子磅秤、夾鏈袋、研
磨機、模具等物，且受「昌仔」之託，代其保管手槍三枝、子彈一百多顆及擦槍工具
……。又稱確有賣出該毒品海洛因、安非他命謀利之意而買下該毒品等語（原審卷第
一０二、一０三頁）。實情如何？攸關乙○○是否本於營利之意圖而販入前開海洛因
與安非他命毒品及販入時間之認定，原審未詳加調查釐清，遽為前開認定，尚嫌速斷
，其審理猶有未盡。(二)、毒品危害防制條例第十九條第一項規定，犯第四條至第九條
、第十二條、第十三條或第十四條第一項、第二項之罪者，其供犯罪所用或因犯罪所
得之財物，均沒收之。係採必沒收之義務沒收主義，自應優先於刑法第三十八條第一
項第二款、第三款之規定而為適用。原判決既認扣案如原判決附表壹編號十之行動電
話二支，為甲○○所有之物，扣案如原判決附表壹編號十一、十二之行動電話共三支
，海洛因包裝袋五只（合計重五公克）及附表壹編號三、四、五、六之物，為乙○○
所有，均係供犯罪所用之物，並認乙○○、甲○○共同犯毒品危害防制條例第四條第
一項之販賣第一級毒品罪，則上述扣案如原判決附表壹編號三、四、五、十、十一、
十二之物，為供其販賣毒品所用之物，自應適用毒品危害防制條例第十九條第一項之
規定諭知沒收，原審竟依刑法第三十八條第一項第二款予以宣告沒收，有適用法則不
當之違法。(三)、有罪之判決書，應於理由內分別情形記載認定犯罪事實所憑之證據及
其認定之理由，並應記載所適用之法律，否則即有理由不備之違法。原判決事實欄認
定乙○○非法持有如原判決附表貳所示之制式手槍二支、改造具殺傷力之玩具手槍一
支、制式子彈一三六顆（試射剩一三０顆）、改造具殺傷力之子彈三顆（試射剩二顆
），認乙○○犯槍砲彈藥刀械管制條例第七條第四項之未經許可持有制式手槍罪、第
十一條第四項未經許可持有其他可發射子彈之改造手槍罪、第十二條第四項之未經許
可持有子彈等罪，並於主文諭知如原判決附表貳所示前開槍、彈沒收，惟未於判決理
由內明究適用何法律宣告沒收，有判決理由不備之可議。(四)、科刑之判決書所認定
之事實與理由之說明，必須相適合，且須與卷內之證據資料相一致，否則即有判決理
由矛盾之違法。又量刑固屬法院自由裁量之職權，然仍應受比例原則等一般法則之拘
束，而刑法第五十九條之酌量減輕其刑，必其犯罪情狀有顯可憫恕之情形，亦即犯罪
確有其特殊之原因、環境等因素，在客觀上足以引起一般人同情，認為即予宣告法定
最低刑猶嫌過重者，始有其適用，至犯罪所得多寡，僅屬量刑審酌之標準，難據為適
用刑法第五十九條酌減其刑之理由。依原判決理由貳、二之(二)謂「乙○○於前開二處
被警查獲其所擁有之毒品，不論是海洛因或安非他命，均有分裝、計量之工具，且於
上開二處所查獲之安非他命高達九八九點九四公克，電子磅秤達三台之多，分裝毒品
用之夾鏈袋亦有二大包，其數量、規模非小」；理由貳、一之(二)及理由肆、謂「毒品
非法交易於法律上，乃極為嚴重之犯罪行為，於社會公評上，乃極為不道德之事」各
等語。乙○○持有第二級毒品數量眾多，流毒所至，將對於社會秩序及國民健康之危
害至深且鉅，而其又持有槍彈，嚴重影響社會治安等情以觀，其犯罪情節能否謂尚屬
輕微？已非無疑。況被告二人迄仍否認有販毒之情事，原判決並未說明被告等販賣第
一級毒品海洛因，在客觀上如何足以引起一般之同情，而確有足堪憫恕之理由，徒以
「被告二人販賣毒品所得僅七千元，而罹重典，情輕法重，第一審判決未依刑法第五
十九條酌減其刑，尚有未洽」為理由，撤銷第一審關於被告二人販賣第一級毒品部分
之判決，適用刑法第五十九條之規定，酌減其刑，有適用法則不當及判決理由矛盾之
違法。檢察官及被告等上訴意旨分別指摘原判決不當，非無理由，應認有撤銷發回更
審之原因。
據上論結，應依刑事訴訟法第三百九十七條、第四百零一條，判決如主文。
中　　　華　　　民　　　國　　九十三　　年　　　十　　　月　　　七　　　日
                              最高法院刑事第十二庭
                                  審判長法官  陳　正　庸
                                        法官  賴　忠　星
                                        法官  王　居　財
                                        法官  張　清　埤
                                        法官  林　開　任
      右正本證明與原本無異
                                              書  記  官
中　　　華　　　民　　　國　　九十三　　年　　　十　　　月　　 十五 　　日
                                                                        ｖ
